【裁判字號】    98,交簡上,243
【裁判日期】    990409
【裁判案由】    過失傷害
【裁判全文】
臺灣板橋地方法院刑事判決           98年度交簡上字第243號
公  訴  人  臺灣板橋地方法院檢察署檢察官
上  訴  人
即  被  告  乙○○
上列上訴人即被告因過失傷害案件，不服本院98年度交簡字第
4523號，中華民國98年8 月25日第一審簡易判決（原起訴案號：
臺灣板橋地方法院檢察署98年度偵字第18454 號），提起上訴，
本院管轄之第二審合議庭判決如下：
    主  文
上訴駁回。
乙○○緩刑貳年。
   事  實 及 理  由
一、本案經本院審理結果，認第一審判決以上訴人即被告乙○○
    所為係犯刑法第284 條第1 項前段之過失傷害罪，判處拘役
    二十日，如易科罰金，以新臺幣一千元折算一日，其認事用
    法均無違誤，量刑亦屬適當，應予維持，並引用如附件所示
    第一審刑事簡易判決書所記載之事實、證據及理由。
二、上訴人即被告上訴意旨略以：伊通過系爭交岔路口時見到告
    訴人甲○○之機車尚在遠方，伊認為可以比告訴人機車更早
    通過路口才前進，本件應係告訴人車速過快才會撞到伊自小
    客車右後方，伊應無過失，且原審量刑過重等語。經查：
(一)關於當時告訴人機車之車速部分，證人即告訴人甲○○於本
    院審理中證稱其當時車速約時速四十公里左右等語（參見本
    院98年12月1 日審判筆錄第3 頁），被告本人於警詢中亦自
    承：「我當時在自強三街、中山路口時，就已經有看到對方
    車輛，距離還很長，當時對方車速不是很快。」等語（參見
    98年度他字第3404號偵查卷第19頁），可徵當時告訴人之車
    速應無被告嗣後於本院審理中所辯之車速過快情形，其此部
    分所辯，自非可採。
(二)再依被告所述，其在通過系爭交岔路口前時，已注意到告訴
    人之機車，而依被告前開於警詢中所述，當時告訴人之機車
    車速不是很快，在此情形下，被告之自小客車在尚未完全通
    過系爭交岔路口時，竟即遭告訴人之機車撞擊其自小客車右
    後方，可徵以當時兩車之相對距離及車速，若告訴人之機車
    未適時減速，即會撞上被告之自小客車，亦即在被告之自小
    客車進入路口後，必須告訴人之機車適時減速方能避免本起
    事故發生，被告於本院準備程序中亦坦承：「（法官問：你
    為什麼這個時間點決定要過這個路口，你認為以他的速度，
    就算不減速也過得去，或是以你的速度你可以先到路口，你
    進去路口他會減速？）我認為他應該會讓我。因為我的車身
    都已經過了。」等語（參見本院98年10月30日準備程序筆錄
    第3 頁）。惟按汽車行駛至交岔路口，應遵守燈光號誌或交
    通指揮人員之指揮，道路交通安全規則第102 條第1 項第1
    款前段定有明文；又閃光紅燈表示「停車再開」，車輛應減
    速接近，先停止於交岔路口前，讓幹道車優先通行後認為安
    全時，方得續行，道路交通標誌標線號誌設置規則第211 條
    第1 項第2 款亦有規定。被告駕駛汽車，自應注意上開交通
    安全規定。是被告行經系爭交岔路口時，既係位於設置閃光
    紅燈之支線道上，理應讓幹道車優先通行後認為安全時，方
    得續行，若須告訴人之機車適時減速方不致撞上被告自小客
    車，此時顯即為告訴人之機車讓被告之自小客車先行，而非
    被告之自小客車讓告訴人之機車先行甚明，即與前述所引道
    路交通安全規定，應由在支線道之被告自小客車，讓行駛在
    幹線道上之告訴人機車優先通行之意旨不符。準此，本件被
    告當時未讓告訴人機車先行，反而抱持者告訴人機車應會減
    速讓其先行之想法而駕車先行駛入系爭交岔路口，其所為違
    反上開交通安全規定無疑。復按事故當時雖為夜間，然天氣
    晴朗、有照明光線，視距良好，路面乾燥、無缺陷亦無障礙
    物等情，有道路交通事故調查表在卷可按，並無不能注意之
    情事，詎被告竟疏未注意而搶先駛入系爭交岔路口，其具有
    過失，至為灼然，並因而肇生本起車禍，使告訴人受有傷害
    ，其過失與告訴人所受傷害間，具有因果關係，是被告過失
    傷害之犯行，事證明確，被告上訴意旨猶否認犯行，洵非足
    採。
三、核被告所為，係犯刑法第284 條第1 項前段之過失傷害罪。
    原審以被告犯罪事實明確，依刑事訴訟法第449 條第1 項前
    段、第3 項、第454 條第2 項，刑法第284 條第1 項前段、
    第41條第1 項前段，刑法施行法第1 條之1 第1 項、第2 項
    前段規定，並審酌本件被告之素行尚佳，被告之智識程度、
    過失程度及告訴人所受傷害及過失程度等一切情狀，判處被
    告拘役二十日，並諭知易科罰金之折算標準，其認事用法並
    無違誤，量刑亦屬妥適。上訴人即被告上訴意旨雖另認原審
    量刑過重，請求從輕量刑，然查：刑罰之量定，固屬法院自
    由裁量之職權行使，但仍應審酌刑法第57條所列各款事由及
    一切情狀，為酌量輕重之標準，並非漫無限制，在同一犯罪
    事實與情節，如別無其他加重或減輕之原因，下級審法院量
    定之刑，亦無過重或失輕之不當情形，則上級審法院對下級
    審法院之職權行使，原則上應予尊重。本件原審判決業已考
    量上開各項情狀，量刑並無失當之處，被告上訴意旨認原審
    量刑過重部分，尚無理由，應予駁回。惟被告前未曾受其他
    有期徒刑以上刑之宣告，有臺灣高等法院被告前案紀錄表在
    卷為憑，其因一時失慮，觸犯刑章，事後已深具悔意，並已
    與告訴人當庭達成和解，賠償損失，有本院98年12月1 日、
    99年3 月16日審判筆錄及撤回告訴狀各一份在卷可按，本院
    認被告經此偵審教訓，當知警惕，信無再犯之虞，應以暫不
    執行其刑為適當，爰併依刑法第74條第1 項第1 款之規定，
    予以宣告緩刑二年，以勵自新。
據上論斷，應依刑事訴訟法第455 條之1 第1 項、第3 項、第
368 條、第373 條、第364 條，刑法第74條第1 項第1 款，判決
如主文。
本案經檢察官陳旭華到庭執行職務。
中    華    民    國    99    年    4     月    9     日
                    交通法庭  審判長法  官 李幼妃
                                    法  官 鄭凱文
                                    法  官 張紹省
以上正本證明與原本無異。
本件不得上訴。
                                    書記官 周雅玲
中    華    民    國    99    年    4     月    9     日

司法院資訊處製作；財團法人民間司法改革基金會備份。
